【裁判字號】    92,上訴,3318
【裁判日期】    921223
【裁判案由】    偽造貨幣
【裁判全文】
臺灣高等法院刑事判決                          九十二年度上訴字第三三一八號
    上  訴  人
    即  被  告  乙○○
    選任辯護人  吳國輝律師
                盧慶南律師
    上  訴  人
    即  被  告  丙○○
    選任辯護人  黃豪志律師
                柯士斌律師
右上訴人因偽造貨幣案件，不服臺灣宜蘭地方法院九十二年度訴字第一二四號，中華
民國九十二年七月三十日第一審判決（起訴案號：臺灣宜蘭地方法院檢察署九十二年
度偵字第三一一號），提起上訴，本院判決如左：
    主  文
上訴駁回。
    事  實
一、戊○○（經原審法院以其於臺灣南投地方法院九十二年度訴字第六五號審理中之
    案件，與本件有連續犯關係，本件重行起訴為由，判決公訴不受理）、丙○○、
    乙○○三人於民國（下同）九十一年十一月間，共同基於意圖供行使之用而偽造
    新台幣（下同）千元鈔券之犯意，先由乙○○提供資金供戊○○購買製作偽鈔所
    需之器械原料，另約定提供戊○○及丙○○每月三萬元花用，以及負責買主，戊○○即負責購買事務機（彩色影印真鈔、購自燦坤實業股份有限公司羅東分公司
    ）、尺規及鐵尺（裁剪偽鈔半成品）、包裝紙（裁製防偽線）、螢光筆（繪製仿
    紙張螢光纖維絲）、電熨斗（燙平偽鈔成品）等工具後，提供印製偽鈔技術並進
    行實際印製工作，又承租宜蘭縣宜蘭市○○路二一二號五樓之七套房充作印鈔工
    廠。戊○○、丙○○、乙○○三人於九十一年十二月間開始印製偽鈔，由戊○○
    調整事務機油墨，將千元真鈔正反面分別彩色影印並以美工刀切割後，由戊○○
    、乙○○以螢光筆在偽鈔紙背面繪製仿紙張螢光纖維絲，戊○○及丙○○再將金
    屬線以針線穿夾於單面偽鈔上，再將二張單面偽鈔以噴膠粘合後以電熨斗燙平，
    迄九十二年一月二十四日止，共印製千元偽鈔成品數額一百五十餘萬元（原判決
    漏載元字，應予補正）。
二、嗣於九十二年一月二十四、二十五日，由法務部調查局宜蘭縣調查站會同宜蘭縣
    警察局員警先後至宜蘭縣羅東鎮○○○路二三號乙○○住處、宜蘭縣宜蘭市○○
    路二一二號五樓之七承租之印製偽鈔地點、宜蘭縣宜蘭市○○○路四四八巷十八
    弄十六號三樓戊○○住處拘提乙○○、戊○○到案偵辦。並分別於上開地點，共
    查扣附表一及附表二所示物品（包括偽鈔成品及半成品），另自戊○○前開住處
    扣得施用毒品器具及彈頭二顆（戊○○涉違反毒品危害防治條例、槍砲彈藥刀械
    管制條例部分另由臺灣宜蘭地方法院檢察署檢察官偵查），嗣丙○○復自行到案
    說明。
三、案經法務部調查局宜蘭縣調查站（下稱宜蘭縣調查站）移送臺灣宜蘭地方法院檢
    察署檢察官偵查起訴。
    理  由
一、上訴人即被告丙○○坦承有在偽鈔上穿防偽線及劃螢光纖維絲之製作偽鈔犯行（
    見偵查卷六一背頁、六九頁，原審卷一五三頁，本院九十二年十月八日準備程序
    筆錄五頁、九十二年十二月九日審判筆錄三、六頁），惟辯稱係遭證人丁○○陷
    害云云；上訴人即被告乙○○雖坦承居中介紹丁○○向戊○○買偽鈔，並有帶同
    丁○○去戊○○為製造偽鈔所租用位於宜蘭縣宜蘭市○○路二一二號五樓之七之
    房屋（見本院九十二年九月十八日訊問筆錄二頁），但堅決否認有製造偽鈔犯行
    ，辯稱：伊有借錢給戊○○，但不知道戊○○是要製作偽鈔，九十一年十二月中
    旬伊去宜中路前址找戊○○才看到戊○○製作偽鈔，丙○○在嵌防偽線，伊只在
    白紙上拿螢光筆劃纖維絲，之後就沒有再參與，當時丁○○去伊美髮店，而丁○○專門作媒介婚姻，說要千元鈔票作樣本，伊就帶丁○○去戊○○的租屋處，伊
    只有幫忙介紹丁○○與戊○○認識而已。後來戊○○到家裡找伊，伊不在家，戊○○打電話說有東西要放在那裡，後來警察搜索時才知道戊○○放的是偽鈔，伊
    並無偽造幣券之犯意，係丁○○引誘伊代為尋找製作偽鈔之人，始著手遂行其後
    之行為，本案有「陷害教唆」之情，所取得之證據資料，均不具有證據能力云云
    。
二、戊○○於偵查時坦承租用宜蘭縣宜蘭市○○路二一二號五樓之七套房作為製造偽
    鈔之場所，購買工具印製偽鈔，伊並有教導被告乙○○、丙○○製作偽鈔，被告
    乙○○出資並保管偽鈔，且負責尋找買主，被告丙○○擔任助手及負責雜務，被
    告乙○○有以螢光筆繪製防偽纖維，被告乙○○每月給付伊與被告丙○○三萬元
    ，做為印製偽鈔之工資等情不諱（見他字卷一一二至一一三、一四五頁，偵字卷
    十三背頁至十四頁），惟於原審審理時，翻異前詞改稱：偽造偽鈔均係伊一人所
    為，伊向乙○○借了八、九萬元，但乙○○不知道借錢的用途，伊購買工具回來
    ，有請丙○○幫忙裁紙及買便當，並請乙○○於白紙上拿螢光筆劃纖維絲，但丙○○、乙○○都沒有參與製造偽鈔（見原審卷二五至二六、五一、一○八頁）。
三、經查：
  (一)本件由宜蘭縣調查站會同宜蘭縣警察局員警先後於九十二年一月二十四日、二十
    五日，至宜蘭縣羅東鎮○○○路二三號被告乙○○住處、宜蘭縣宜蘭市○○路二
    一二號五樓之七戊○○承租處所、宜蘭縣宜蘭市○○○路四四八巷十八弄十六號
    三樓戊○○住所等處搜索，扣得如附表所示之物，有宜蘭縣調查站搜索扣押筆錄
    、扣押物品清單等件附可稽（見他字卷九二至九六、九八頁）。而扣案之鈔券經
    九二○○一○二五四號函附卷可稽（見偵字卷一二五至一二六頁）。而經採集扣
    案事務機墨水匣上指紋送請內政部警政署刑事警察局鑑定之結果，與戊○○左拇
    指指紋相符，有該局九十二年二月二十七日刑紋字第○九二○○三一四七一號鑑
    驗書附卷可佐（見偵查卷一五六頁）。又臺灣宜蘭地方法院檢察署檢察官於九十
    二年二月十七日命被告三人在宜蘭縣調查站隔離模擬參與製作偽鈔程序，戊○○
    當場操作印製偽鈔，被告乙○○則以螢光筆於偽鈔半成品背面製作防偽標示部分
    ，被告丙○○則示範嵌入防偽線部分，有當日勘驗筆錄及當場製作之成品、半成
    品在卷可稽（見偵字卷五二至五三頁），被告乙○○於勘驗時並自承於製作過程
    中有以螢光筆於偽鈔半成品背面製作防偽標示，堪認被告戊○○於前揭調查筆錄
    自承伊與被告乙○○、丙○○三人分工製作偽鈔之供述應屬可採。
  (二)證人丁○○於原審調查時證稱：九十一年十一月中旬，乙○○打電話給伊約在東
    港路電信局碰面，乙○○向伊提起說有印製偽鈔的人，要伊幫忙找買主，當初伊
    不相信，到了十二月初，乙○○又約伊到文化中心和戊○○、丙○○見面，並帶
    伊到宜中路二一二號五樓之七參觀偽鈔，到那邊只看到偽鈔半成品，之後乙○○
    希望伊幫忙找買主，因為戊○○被通緝需要錢資助，第二次乙○○又帶伊去宜中
    路，也是去參觀偽鈔，還是要伊幫忙找買主，而樣品是乙○○帶伊到宜中路之前
    ，在羅東中山西路自然美美髮店看到的，剛開始乙○○說是丙○○有朋友可以印
    製偽鈔，之後乙○○才跟伊說是他出資的，由他支付生活費用，出資購買機器還
    有租套房，乙○○並說每月支付戊○○、丙○○三萬元。（見原審卷七三、七五
    頁）；於本院調查時，證人丁○○復證稱：「我有看到丙○○在穿偽鈔的防偽線
    ，戊○○在旁邊打電腦」（見本院九十二年十一月十九日準備程序筆錄五頁）。
    戊○○於偵查中自承：「（問：你係於何時與被告乙○○、丙○○共謀共同印製
    偽鈔？其詳情為何？）我印製偽鈔係因丙○○介紹乙○○予我認識，乙○○主動
    向我提及要委託我替他印製偽鈔，並約於九十一年十一月間（約為十一月十八日
    ，詳細日期我記不清楚），我和乙○○、丙○○三人，相約在宜蘭市文化中心草
    地上，共商印製偽鈔如何分工等事宜，決定所需租屋、購買材料等資金由乙○○
    支出，且乙○○允諾每月給我及丙○○參萬元作為印製偽鈔工資及負責尋找偽鈔
    買主，我負責尋覓租屋地點及購買材料工具，實際印製偽鈔時，則由我先印製，
    同時負責將印製技術教給在一旁充當助手的乙○○及丙○○，等到乙○○及丙○○也學會如何印製後，我們三人就誰有時間，誰就負責隨時到宜中路二一二號五
    樓之七的地點去印製。」、「（問：你花費多少時間教會被告乙○○及丙○○印
    製偽鈔？渠等二人有無實際參與印製偽鈔，製作詳情如何？）不到一週的時間，
    他們就已經學會印製偽鈔了，他們二人在宜蘭市○○路二一二號五樓之七之印製
    偽鈔工作室內，曾共同參與防偽線穿縫、以螢光筆繪製防偽纖維、以顏料繪製浮
    水印及偽鈔半成品正反面粘合等，所以渠二人實際已參與印製偽鈔全部流程。」
    （見偵字卷十四頁）、「（問：被告乙○○於參與偽鈔印製犯行過程中，擔任何
    項工作？）乙○○為偽鈔印製的出資人，我與丙○○僅需購買印製偽鈔材料時，
    都會向他拿錢，印製偽鈔的事務機，是我告知渠用途後，向他拿錢購買的，另外
    乙○○也曾到宜蘭市○○路二一二號五樓之七的印製偽鈔處所，幫忙負責以螢光
    筆描繪偽鈔上螢光防偽纖維的工作，我印象中乙○○至少描繪過五十張新台幣千
    元的偽鈔，而我們共同印製偽鈔，以每一百張為一批，每一批偽造完成，就由乙○○取去負責藏匿保管。」（見偵字卷七二背頁）。嗣被告戊○○、乙○○自九
    十二年三月二十日起於原審羈押並禁止接見通信期間中，經原審傳訊被告丙○○
    ，被告丙○○亦自承：伊是乙○○找去幫忙，伊不知道乙○○要伊幫什麼忙，乙○○臨時告訴伊，由於伊欠乙○○一份人情，所以乙○○一直要求伊去幫忙，伊
    負責打掃、買便當，之後乙○○要伊幫忙嵌防偽線，戊○○教伊劃嵌防偽線，戊○○負責買材料，還有把半成品印刷裁紙，乙○○劃防偽線，渠三人就這樣分工
    合作，伊在那邊待二星期，伊不是每天去，大概三、五天去開工一次，都是乙○○聯絡伊去，印的時間不一定，有時白天，有時晚上，伊有看過買主二次，均是
    由乙○○帶來等語（見原審卷七二至七三頁）。就被告丙○○於原審調查中供述
    製作偽鈔之過程及分工情形，核與被告戊○○於前揭偵查中之自白相符，足證戊○○、被告乙○○、丙○○共同印製偽鈔，戊○○於原審中翻異前詞，辯稱製作
    偽鈔係其一人所為，顯係迴護被告乙○○、丙○○之詞，不足採信。
  (三)被告乙○○辯稱，證人丁○○要求伊代為尋找製作偽鈔之人，為向宜蘭縣調查站
    舉發偽造幣券之犯行，則本案之情形確可認係丁○○自始即引誘伊代為尋找偽造
    幣券之人，則於被告自始原無偽造幣券之犯罪意思，乃因丁○○之引誘，遂進而
    著手實行其後之行為云云。惟所謂陷害教唆，係對原無犯罪意圖之人因其教唆始
    萌生犯罪意思之情形（參見最高法院九十二年度台上字第五八○二號裁判意旨）
    。若原本為犯罪行為者即預先存有犯意，僅單由第三人予以動機上之剌激後進而
    為該犯罪行為者，尚與所謂之陷害教唆有間。經查，被告丙○○於原審調查中自
    承：伊先認識戊○○的弟弟才認識戊○○，之前乙○○問伊是否認識作偽鈔的人
    ，伊就告訴乙○○有戊○○這個人，是乙○○找戊○○接洽等語（見原審卷七二
    頁），被告戊○○亦自承係於九十一年十、十一月份由乙○○找伊製作偽鈔等語
    （見原審卷二五頁），則依被告丙○○、戊○○二人之供述，被告乙○○、戊○○二人原本即互不認識，因被告乙○○向被告丙○○提及製作偽鈔之事，而被告
    丙○○知悉戊○○擁有製作偽鈔之技術，被告丙○○即向被告乙○○提及戊○○
    ，被告乙○○即聯絡戊○○印製偽鈔事宜。再依前述，本件製作偽鈔之初，僅有
    戊○○擁有製作偽鈔之技術，被告乙○○、丙○○二人並無該項技術，經由戊○○之教導，被告乙○○、丙○○始有製作偽鈔之部分技術，則在被告乙○○既無
    製作偽鈔之技術及認識製作偽鈔之人之情形下，他人如何知悉被告乙○○有製作
    偽鈔之意願及管道，並主動要求被告乙○○提供偽鈔，且證人丁○○前於九十一
    年十一月二十日接受宜蘭縣調查站訊問中證稱：「（問：你如何知道綽號『蒼蠅
    』（戊○○）及『志偉』（丙○○）二位男子印製及販售偽鈔，詳情為何？）我
    是經由友人乙○○告知，才知道「蒼蠅」及「志偉」二位男子印製偽鈔及販售偽
    鈔，故經由乙○○引介，與「蒼蠅」及「志偉」見面，才瞭解渠等印製及販售偽
    鈔情形。」、「（問：綽號「蒼蠅」與「志偉」二位男子印製及販售偽鈔詳情為
    何？）我於九十一年十一月十一日晚間八時許在宜蘭文化中心停車場與「蒼蠅」
    及「志偉」二位男子見面，「蒼蠅」表示渠是上次南投縣鹿谷偽鈔案之漏網之魚
    ，而當初偽鈔均由渠印製，現在正在被通緝中，「蒼蠅」表示渠製作之偽鈔十分
    精美，所以要真鈔一千元換二千元偽鈔，「蒼蠅」知道十一月二十二日我將赴越
    南，希望我將偽鈔攜至越南洗錢，所以計劃於十一月二十二日前印出一百萬元偽
    鈔交給我，「蒼蠅」表示將派「志偉」於十一月十二日至台中買印製偽鈔的紙張
    ，且表示於年底前將再交付我一千萬元偽鈔，再拿至越南洗錢。」（見他字卷八
    四背頁）；證人丁○○於本院調查時復證稱：「（問：當初一開始的時候否係你
    要印偽鈔，來找被告乙○○是否有管道可以印偽鈔？）沒有這回事，九十一年十
    一月初，乙○○打電話給我，到宜蘭市○○路的電信局跟他講話，說他的朋友丙○○有印偽鈔的能力，問我有無興趣，是否能幫他介紹找買主」、「丙○○在文
    化中心前面有要求我找買主，因為戊○○被通緝中，需要有些金錢資助找律師，
    十二月初乙○○找我到宜中路戊○○、丙○○住處去參觀，目的是要讓我相信他
    們有這個能力」（見本院九十二年十一月十九日準備程序筆錄三、五頁），顯見
    被告二人與戊○○於犯罪之初即有主動製作偽鈔之合意。被告乙○○於本院審理
    時，請求傳訊一名於宜蘭監獄執行之證人「甲○○」，惟經本院函調在監
    錄表，並無發現該人（在監
    自承證人「甲○○」並不知道其與證人丁○○之接觸情形（見本院九十二年十二
    月九日審判筆錄七至八頁），僅泛稱證人「甲○○」知道證人丁○○要買偽鈔，
    惟被告二人與戊○○自始即有偽造偽鈔之犯意，並非丁○○陷害教唆始決意製造
    偽鈔，已如前述，本院認無再傳訊該名證人之必要。
  (四)綜上所述，本件事證明確，被告乙○○、丙○○二人犯行堪以認定。
四、按妨害國幣懲治條例第一條規定，本條例所稱國幣，係指中華民國境內，由中央
    政府或其授權機構所發行之紙幣或硬幣。中央銀行法第十三條規定，中華民國貨
    幣，由本行發行之。中央銀行發行新台幣辦法第五條第一項規定，新台幣不得偽
    造、變造、故意毀損，亦不得仿造或販賣，公開陳列其仿造品。其硬幣並不得意
    圖營利予以銷毀。違者依妨害國幣及其他有關規定處罰。被告等人偽造新台幣，
    核被告乙○○、丙○○二人所為，均係犯妨害國幣懲治條例第三條第一項偽造幣
    券罪。被告乙○○、丙○○與戊○○三人就上揭犯行，有犯意聯絡及行為之分擔
    ，皆為共同正犯。被告乙○○、丙○○多次偽造幣券之犯行，係基於單一犯意，
    利用同一犯罪機會接續為之，為接續犯，公訴人認係基於概括犯意連續為之，容
    有誤會。
五、原審審酌被告二人犯罪之目的、偽造幣券之數量，且其犯行對於社會大眾交易秩
    序、國內金融及經濟之影響，及犯罪後之態度等一切情狀，適用妨害國幣懲治條
    例第三條第一項，刑法第十一條前段、第二十八條、罰金罰鍰提高標準條例第一
    條前段規定，判處被告乙○○、丙○○各有期徒刑七年，扣案如附表一所示偽造
    之幣券，依妨害國幣懲治條例第六條規定宣告沒收；扣案如附表二所示之物，係
    屬同案被告戊○○所有，且供渠等犯罪所用之物，業據其供明在卷，依刑法第三
    十八條第一項第二款宣告沒收。至扣案如附表三所示之物，雖係同案被告戊○○
    所有，惟依該物品內容觀之，就附表三編號一至編號四物品，並無證據證明與本
    件偽造千元鈔券犯行有關，就附表三編號五之租賃合約書，僅屬戊○○租屋之證
    明文件，亦與本件偽造千元鈔券之犯行無關，爰不為沒收之諭知，經核並無不合
    。被告二人提起上訴，猶執前詞否認犯罪，核無理由，應予駁回。
據上論斷，應依刑事訴訟法第三百六十八條，判決如主文。
本案經檢察官李進誠到庭執行職務。
中      華      民      國    九十二    年    十二      月    二十三    日
                              臺灣高等法院刑事第三庭
                                  審判長法  官  張  連  財
                                        法  官  黃  金  富
                                        法  官  林  明  俊
右正本證明與原本無異。
如不服本判決，應於收受送達後十日內向本院提出上訴書狀，其未敘述上訴之理由者
並得於提起上訴後十日內向本院補提理由書（均須按他造當事人之人數附繕本）。
                                        書記官  蕭  進  忠
中      華      民      國    九十二    年     十二     月    二十五    日
附錄：本判決論罪科刑法條全文
妨害國幣懲治條例第三條第一項
意圖供行使之用，而偽造、變造幣券者，處無期徒刑或五年以上有期徒刑，得併科五
千元以下罰金。
附表一
┌───┬───────────┬─────────────┐
│編  號│偽造千元鈔券數目      │    備        註          │
├───┼───────────┼─────────────┤
│一    │成品一千五百八十四張  │自乙○○位於宜蘭縣羅東鎮中│
│      │                      │山西路二十三號住處搜索扣得│
├───┼───────────┼─────────────┤
│二    │半成品一千一百零六張  │同右                      │
├───┼───────────┼─────────────┤
│三    │成品十三張            │自戊○○位於宜蘭市○○○路│
│      │                      │四四八巷十八弄十六號三樓處│
│      │                      │所搜索扣得                │
├───┼───────────┼─────────────┤
│四    │半成品七十一張        │同右                      │
└───┴───────────┴─────────────┘
附表二
┌───┬──────────┬───────┬──────────┐
│編  號│  扣  案  物  品    │  數  量      │   備      註       │
├───┼──────────┼───────┼──────────┤
│一    │偽造防偽線          │一捲          │自乙○○位於宜蘭縣羅│
│      │                    │              │東鎮○○○路二十三號│
│      │                    │              │住處搜索扣得        │
├───┼──────────┼───────┼──────────┤
│二    │偽造防偽線紙        │一紙          │同右                │
├───┼──────────┼───────┼──────────┤
│三    │針線盒              │一盒          │同右                │
├───┼──────────┼───────┼──────────┤
│四    │製造偽鈔工具        │一組          │同右                │
├───┼──────────┼───────┼──────────┤
│五    │偽鈔用紙            │一箱          │同右                │
├───┼──────────┼───────┼──────────┤
│六    │偽造防偽線用紙      │一捲          │自戊○○位於宜蘭市宜│
│      │                    │              │中路二一二號五樓之七│
│      │                    │              │處所搜索扣得        │
├───┼──────────┼───────┼──────────┤
│七    │偽鈔印製用紙        │一捲          │同右                │
├───┼──────────┼───────┼──────────┤
│八    │電熨斗及燙馬        │一組          │同右                │
├───┼──────────┼───────┼──────────┤
│九    │裁製尺規            │一支          │同右                │
├───┼──────────┼───────┼──────────┤
│十    │浮水印顏料          │二瓶          │同右                │
├───┼──────────┼───────┼──────────┤
│十一  │為鈔防偽線穿針      │一袋          │同右                │
├───┼──────────┼───────┼──────────┤
│十二  │防偽線裁製成品      │一袋          │同右                │
├───┼──────────┼───────┼──────────┤
│十三  │偽鈔螢光纖維繪製筆  │一支          │同右                │
├───┼──────────┼───────┼──────────┤
│十四  │偽造防偽線          │一盒          │自戊○○位於宜蘭市黎│
│      │                    │              │明三路四四八巷十八弄│
│      │                    │              │十六號三樓處所搜索扣│
│      │                    │              │得                  │
├───┼──────────┼───────┼──────────┤
│十五  │販售偽鈔聯絡電話簿  │一冊          │同右                │
├───┼──────────┼───────┼──────────┤
│十六  │偽鈔販售贓款戶資料  │一張          │同右                │
├───┼──────────┼───────┼──────────┤
│十七  │造紙公司名片        │一張          │同右                │
├───┼──────────┼───────┼──────────┤
│十八  │事務機              │一台          │同右                │
└───┴──────────┴───────┴──────────┘
附表三
┌───┬──────────┬───────┐
│編  號│  扣  案  物  品    │  數  量      │
├───┼──────────┼───────┤
│一    │電話簿撕頁          │二張          │
├───┼──────────┼───────┤
│二    │紅色袋雜記          │二張          │
├───┼──────────┼───────┤
│三    │筆記本              │二冊          │
├───┼──────────┼───────┤
│四    │戊○○底片          │一張          │
├───┼──────────┼───────┤
│五    │租賃合約書          │一份          │
└───┴──────────┴───────┘


司法院資訊處製作；財團法人民間司法改革基金會備份。
